臺灣高等法院民事裁定　　　　　　　　　100年度抗字第607號
抗　告　人　黃鎮華
上抗告人因與台灣醫療物品股份有限公司間請求確認地上權存在
事件，對於中華民國100 年3 月31日臺灣臺北地方法院100 年度
訴更一字第3 號所為裁定提起抗告，本院裁定如下：
    主  文
抗告駁回。
抗告訴訟費用由抗告人負擔。
    理  由
一、抗告人主張伊自民國（下同）75年間起使用門牌號碼臺北市
    中山區○○○路85巷53號房屋（56年8 月15日改編前之門牌
    號碼為同區○○○路○ 段83巷43號，下稱系爭房屋）因而占
    有該屋基地，迄已逾時效取得地上權年限，因該基地重測前
    地號為臺北市○○區○○段二小段49地號，屬於臺灣醫療物
    品股份有限公司所管領之省有土地，爰以該公司為被告，訴
    請確認抗告人對系爭房屋之基地有地上權存在等情。原審以
    抗告人未於起訴狀載明被告正確名稱，經定期命補正雖經抗
    告人一度改列系爭房屋基地現登記所有人劉邦光為被告，然
    未幾又於100 年2 月10日具狀變更仍以臺灣醫療物品股份有
    限公司為被告，並以68年8 月24日死亡之蘇弗第為該公司法
    定代理人，復因臺灣醫療物品股份有限公司查無公司登記紀
    錄，難謂抗告人已為合法補正，因認抗告人起訴不合法而依
    民事訴訟法第249 條第1 項第6 款規定裁定駁回抗告人之訴
    。抗告人對原裁定聲明不服，提起抗告，理由略謂：伊已證
    明系爭房屋坐落於臺北市○○區○○段二小段48、49地號，
    其中48地號於76年4 月14日實施地籍圖重測後更正為臺北市
    ○○區○○段一小段206 地號，然地政機關為何稱無上開49
    地號土地，伊未能瞭解，又蘇弗第暨其配偶均已死亡，應依
    法選任其遺產管理人云云。
二、經查，抗告人前因搭蓋本件系爭房屋而無權占有訴外人國有
    財產局所管領之臺北市○○區○○段一小段206 地號土地面
    積170.29平方公尺、52.45 平方公尺而遭國有財產局訴請拆
    屋還地，嗣經臺灣臺北地方法院以95年度重訴字第668 號判
    決抗告人應拆屋還地，並經本院96年度重上字第363 號判決
    及最高法院97年度台上字第135 號裁定分別駁回抗告人之上
    訴而告確定，有該判決列印資料附卷可稽（見本院卷第100
    至106 頁）。依上開判決所載，該拆屋還地訴訟已就本件系
    爭房屋所占基地面積、位置勘驗測量明確，並製有勘驗筆錄
    及土地複丈成果圖附卷，抗告人歷經該訴訟對於系爭房屋坐
    落基地之正確所有人自無不知之理。乃抗告人於上開訴訟敗
    訴確定後再提起本件訴訟，請求確認伊對系爭房屋坐落之基
    地有地上權，竟以該基地於臺灣光復初期之管理機關臺灣醫
    療物品股份有限公司為被告。且經查該公司係36年間由臺灣
    省行政長官公署設立，已因經營不善於39年間裁撤等情，業
    據行政院衛生署函覆本院明確，有該署100 年10月28日衛署
    秘字第1001561460號函暨所附臺灣地區公共衛生發展史、臺
    灣省行政長官公署民政處代電、臺灣省政府建設廳函稿、剪
    報等影本在卷可稽（見本院卷第83至89頁）。抗告人以業經
    裁撤之公營事業為被告提起本訴，經原審屢命補正正確之被
    告名稱，其間原審並已闡明地政機關查無抗告人所指之臺北
    市○○區○○段二小段49地號、抗告人以臺灣醫療物品股份
    有限公司為被告將有當事人不適格問題（見原審訴字卷第4
    頁、訴更一字卷第10頁、第32頁、第62頁、第69頁）等情，
    抗告人明知系爭房屋基地所有人為何竟未遵原審裁定予以補
    正，執意以早期管領該基地之裁撤機關為被告，並列已於68
    年8 月24日死亡之蘇弗第為該公司法定代理人，顯然未能遵
    守民事訴訟法第244 條第1 項第1 款、第116 條第1 項第1
    款所定之起訴程式，原審因而依民事訴訟法第249條第1項第
    6 款規定以裁定駁回抗告人之訴，經核即無違誤。抗告人猶
    執陳詞請求廢棄原裁定，自無理由。至抗告人陳稱蘇弗第死
    亡後應選任遺產管理人云云，核非本件起訴及抗告程序所應
    審究之範圍，抗告人之抗告應予駁回。
三、據上論結，本件抗告為無理由，依民事訴訟法第495條之1、
    第449條第1項、第95條、第78條，裁定如主文。
中    華    民    國   100    年    11    月    24    日
                  民事第十九庭
                      審判長法  官  魏麗娟
                            法  官  吳麗惠
                            法  官  黃明發
正本係照原本作成。
本裁定除以適用法規顯有錯誤為理由外，不得再抗告。如提起再
抗告，應於收受後10日內委任律師為代理人向本院提出再抗告狀
中    華    民    國   100    年    11    月    25    日
                            書記官  顧哲瑜